【裁判字號】    87,訴,350
【裁判日期】    890904
【裁判案由】    煙毒等
【裁判全文】
臺灣桃園地方法院刑事判決                          八十七年度訴字第三五０號
    公  訴  人  台灣桃園地方法院檢察署檢察官
    被      告  丁○○
    指定辯護人  本院公設辯護人  戊○○
右列被告因煙毒案件，經檢察官提起公訴（八十七年度偵字第一一九五號），本院判
決如左：
        主  文
丁○○連續幫助施用第一級毒品，累犯，處有期徒刑參年；又連續施用第一級毒品，
累犯，免刑，扣案第一級毒品海洛因壹包（淨重二‧六五公克，包裝重一‧八六公克
，純度二‧四八％，純質淨重０‧七八公克）沒收銷燬、注射針筒拾肆支沒收；又施
用第二級毒品，累犯，扣案第二級毒品安非他命壹包（毛重二‧二公克，淨重二公克
）及少量殘餘於空瓶內者（微量不足秤重）沒收銷燬，免刑。
        事  實
一、丁○○前因違反麻醉藥品管理條例案件及違反槍砲彈藥刀械管制條例案件，分經
    台灣高等法院、本院各判處有期徒刑十月、一年二月，各於民國八十三年十一月
    二十二日、八十四年六月二日確定，嗣經定應執行刑有期徒刑一年十月，入監執
    行，於八十四年十一月十四日假釋付保護管束，於八十五年五月十六日期滿，假
    釋未經撤銷，視為有期徒刑執行完畢，仍不知悔改，又基於幫助甲○○（施用毒
    品犯行業經審結）施用第一級毒品海洛因之概括犯意，於八十六年七、八月間，
    連續二次開車偕同甲○○前往桃園縣中壢市仁美區南亞工專附近之便利商店，合
    資向綽號「弄伯」之不詳姓名男子購買第一級毒品海洛因，每錢約新台幣（下同
    ）二萬五千元，均由丁○○下車出面與綽號「弄伯」者接洽，付款並取得第一級
    毒品海洛因，再將部分第一級毒品海洛因轉交予甲○○施用，甲○○則先後出資
    各二千元、二千元，與其夫丙○○（施用毒品犯行業經審結）同往丁○○位於桃
    園縣觀音鄉崙坪村十二鄰崙坪一九六之十一號住處還款時，為警逮捕，經甲○○
    供出毒品來源而查獲。
二、丁○○基於概括之犯意，自八十六年七、八月間某日起至八十七年一月十五日止
    ，連續在前開住處，以針筒盛裝第一級毒品海洛因並摻水注射之方式多次施用第
    一級毒品海洛因。又於八十七年一月十五日下午四時許為警查獲採尿檢驗前九十
    六小時前某時，在台灣地區施用第二級毒品安非他命一次。嗣於八十七年一月十
    五日下午四時許為警在上開住處查獲，並扣得其所有之第一級毒品海洛因壹包（
    淨重二‧六五公克，包裝重一‧八六公克，純度二‧四八％，純質淨重０‧七八
    公克）、第二級毒品安非他命壹包（毛重二‧二公克，淨重二公克）及少量殘餘
    於空瓶內者（微量不足秤重），及其所有供施用第一級毒品海洛因所用之注射針
    筒十四支（但非專供施用毒品所用），經公訴人偵查起訴，於審理中毒品危害防
    制條例公告實施，經本院依職權裁定送觀察、勒戒，認無繼續施用毒品之傾向。
三、案經台北市政府警察局中山分局報請台灣桃園地方法院檢察署檢察官偵查起訴。
        理  由
一、證據部分：
    訊之被告丁○○坦承幫助同案被告甲○○施用第一級毒品海洛因及施用第一級毒
    品海洛因之犯行，然就施用第二級毒品安非他命之犯行則予否認。經查：
   （一）同案被告甲○○於八十七年一月十五日下午四時許為警查獲前，確有施用
         海洛因之犯行，業經本院以八十七年度訴字第三五０號刑事判決確定，其
         為警查獲時所採尿液呈煙毒反應，亦有法務部調查局檢驗通知書等件附在
         卷可稽；而其於警偵訊及審理中始終供稱其施用之海洛因來源為被告，於
         審理中並陳稱於八十六年七、八月間伊與被告二人偕同前往桃園縣中壢市
         仁美區南亞工專附近之便利商店，合資向不詳姓名男子購買第一級毒品海
         洛因，均由被告下車出面接洽、付款並取得第一級毒品海洛因，再將部分
         第一級毒品海洛因轉交予伊施用，伊則先後出資各二千元、二千元，迄於
         八十七年一月十五日始與其夫丙○○前往被告住處還款，而為警查獲等情
         ，核其關於與被告合資購買海洛因之時間、地點、次數、價金之陳述，與
         被告自承之事實，尚相符合；且同案被告甲○○於被告住處為警查獲時，
         確有四千元在身，有同案被告甲○○之警訊筆錄可憑，另參酌同案被告林
         書明所供，當日二人同往被告住處，意在還款等情以觀，苟被告意在營利
         ，自應區隔其毒品來源上線及購買毒品下線之溝通管道，藉以從中取利，
         要無偕同購買毒品之下線與上線會合之理，況且，毒品交易非為法律所保
         護，銷售毒品者以銀貨兩迄為原則，豈能任由購買毒品者先取得毒品，延
         宕拖欠款項幾達半年之久？是被告否認意在營利而販賣毒品予同案被告王
         美惠，自白基於朋友情誼，幫助同案被告甲○○向綽號「弄伯」者調取第
         一級毒品海洛因以供施用等情，應與事實相符。
   （二）又被告於八十七年一月十五日下午四許為警查獲時所採尿液，經檢驗呈煙
         毒及甲基安非他命陽性反應，有法務部調查局八十七年三月十日（八七）
         陸字第八七０一三七三八號檢驗通知書一紙為憑，核與被告連續施用海洛
         因之自白相符；被告雖否認施用安非他命，惟按一般人施用安非他命後距
         採集尿液可得驗出甲基安非他命陽性反應時間最長可能不會超過九十六小
         時，此有行政院法務部調查局七十九年二月二十七日（七九）陸一字第四
         ０二八八一號函可參，被告既未能提出確切之反證推翻上開尿液檢驗報告
         ，則除為認被告於八十六年三月二十六日中午十二時許回溯九十六小時內
         某時確曾施用安非他命一次外，已無從更另為有利於被告之認定，此外，
         復有被告所有之第一級毒品海洛因一包（淨重二‧六五公克，包裝重一‧
         八六公克，純度二‧四八％，純質淨重０‧七八公克，業經法務部調查局
         鑑驗在案，有該局八十七年二月十三日（八七）陸字第八七一三二九七三
         號鑑定通知書為憑）、第二級毒品安非他命一包（毛重二‧二公克，淨重
         二公克），及其所有供施打第一級毒品海洛因所用之注射針筒十四支扣案
         佐證。
   綜上事證，被告幫助同案被告甲○○施用海洛因，及施用海洛因、安非他命之犯
   行均堪認定。
二、論罪科刑部分：
（一）被告幫助同案被告甲○○施用海洛因，核係同案被告甲○○施用海洛因犯行之
      幫助犯；被告行為時，處罰上開幫助施用海洛因行為之法律為肅清煙毒條例第
      九條第一項施用毒品罪，惟被告行為後，毒品危害防制條例已於八十七年五月
      二十日公布，自同年月二十二日起施行，以之與行為時之法律相比較結果，依
      刑法第二條從新從輕之原則，以裁判時之法律即毒品危害防制條例第十條第一
      項之規定較有利於被告，應適用毒品危害防制條例第十條第一項處罰。公訴人
      雖指被告意圖營利始販賣第一級毒品海洛因與同案被告甲○○，求科以被告肅
      清煙毒條例第四條第一項販賣毒品罪，並與同案被告乙○○有共犯關係，尚有
      未合（理由詳見證據欄（一）所示），起訴法條應予變更。其幫助施用第一級
      毒品海洛因時所持有之低度行為，為幫助施用之高度行為所吸收，不另論罪。
      其前後二次幫助施用第一級毒品海洛因之行為，時間緊接、手段相似，顯係基
      於概括之犯意多次觸犯犯罪構成要件相同之罪名，應論以連續犯一罪，並加重
      其刑；其前因違反麻醉藥品管理條例案件及違反槍砲彈藥刀械管制條例案件，
      分經台灣高等法院、本院各判處有期徒刑十月、一年二月，各於八十三年十一
      月二十二日、八十四年六月二日確定，嗣經定應執行刑有期徒刑一年十月，入
      監執行，於八十四年十一月十四日假釋付保護管束，於八十五年五月十六日期
      滿，假釋未經撤銷，視為有期徒刑執行完畢，有台灣高等法院被告全國前案紀
      錄表一紙在卷為憑，五年內再犯本件有期徒刑以上之罪，為累犯，依法遞加其
      刑；而其為幫助他人犯罪之從犯，應按正犯之刑減輕之，則依刑法第七十一條
      第一項之規定，其刑應予先加後減。
（二）又被告施用第一級毒品海洛因、第二級毒品安非他命後，毒品危害防制條例於
      八十七年五月二十日公布，同年月二十二日起施行，業如前述，以之與行為時
      規範該犯行之肅清煙毒條例、麻醉藥品管理條例相較，以裁判時之法律即毒品
      危害防制條例之相關規定較有利於被告，依刑法第二條第一項前段之規定，則
      應適用毒品危害防制條例。核被告施用第一級毒品海洛因、第二級毒品安非他
      命所為，係分別犯毒品危害防制條例第十條第一項、第二項之罪，其施用第一
      級毒品海洛因、第二級毒品安非他命前持有各該毒品之低度行為分別為施用之
      行為所吸收，不另論罪。其多次施用第一級毒品海洛因之行為，時間緊接，手
      段相似，顯係基於概括之犯意為之，應論以連續犯一罪。其前因違反麻醉藥品
      管理條例案件及違反槍砲彈藥刀械管制條例案件，分經台灣高等法院、本院各
      判處有期徒刑十月、一年二月，各於八十三年十一月二十二日、八十四年六月
      二日確定，嗣經定應執行刑有期徒刑一年十月，入監執行，於八十四年十一月
      十四日假釋付保護管束，於八十五年五月十六日期滿，假釋未經撤銷，視為有
      期徒刑執行完畢，業如前述，五年內再犯本件有期徒刑以上之罪，為累犯。而
      所犯上開連續幫助施用第一級毒品罪、連續施用第一級毒品罪、施用第二級毒
      品罪三罪間，犯意各別，罪名互異，應予分論之。其中，被告所犯幫助施用第
      一級毒品罪，及所犯施用第一級毒品罪間，其犯意一為幫助甲○○施用第一級
      毒品，一為自身施用第一級毒品，難謂自始均在一個預定犯罪計畫內，且行為
      態樣復迥然有異，一為從事犯罪構成要件以外之轉交毒品及價金行為，一為從
      事犯罪構成要件之施用毒品行為，二犯行間顯無概括之犯意，當非可論以連續
      犯，附此指明。爰審酌被告幫助施用第一級毒品犯行，乃幫助他人殘害身體，
      流毒他人，其惡性較諸自身施用毒品以自殘，尤為重大，並參酌其幫助施用毒
      品之次數及數量，量處如主文前段所示之刑。至於被告因施用第一級毒品、第
      二級毒品犯行為公訴人偵查起訴，經本院依職權裁定送觀察、勒戒後，認無繼
      續施用毒品之傾向，有台灣桃園看守所八十七年六月二十三日桃所禮衛字第０
      ０三九七號函所附證明書一紙可參，是其該部分犯行，依法於主文中段、後段
      為免刑之判決。
（三）查獲之海洛因壹包（淨重二‧六五公克，包裝重一‧八六公克，純度二‧四八
      ％，純質淨重０‧七八公克，業經法務部調查局鑑驗在案，有該局八十七年二
      月十三日（八七）陸字第八七一三二九七三號鑑定通知書為憑）、安非他命壹
      包（毛重二‧二公克，淨重二公克）及少量殘餘於空瓶內者（微量不足秤重）
      分別為第一級、第二級毒品，應依毒品危害防制條例第十八條第一項前段宣告
      沒收銷燬，另扣案注射針筒十四支為被告所有供施用第一級毒品海洛因所用（
      但非專供施用毒品所用），另依刑法第三十八條第一項第二款為沒收之諭知。
四、公訴意旨另指：被告基於概括之犯意，自八十六年七、八月間某日起至八十七年
    一月十五日下午四時許回溯九十六小時前間，基於概括之犯意，多次非法吸用化
    學合成麻醉藥品安非他命；又與同案被告乙○○（另行審結）基於概括犯意之聯
    絡，意圖營利，自八十六年十月間某日起，推由被告出面，以00000000
    00號電話為聯絡方式，先向綽號「弄伯」之男子以每錢新台幣（下同）二萬五
    千元之代價，購入第一級毒品海洛因，經分裝後，再由同案被告乙○○負責以（
    ０三）0000000號及00000000號等二支電話為聯絡方式，在前開
    住處，以每小包二千元之代價，連續多次將之出售予同案被告己○○、丙○○（
    施用毒品犯行均已審結）及綽號江毛、阿亮、寶寶、流浪等真實姓名、年籍不詳
    之人，因認被告涉有麻醉藥品管理條例第十三條之一第一項第四款非法吸用化學
    合成麻醉藥品罪嫌、肅清煙毒條例第四條第一項販賣第一級毒品海洛因罪嫌。然
    查：
（一）訊之被告堅決否認於右揭時地施用安非他命，而被告於八十七年一月十五日下
      午四時許為警查獲時所採尿液經送檢驗，固呈安非他命陽性反性，業如前述，
      然一般人施用安非他命後距採集尿液可得驗出甲基安非他命陽性反應時間最長
      可能不會超過九十六小時，亦如前述，是被告尿液經檢驗雖有安非他命陽性反
      應，然此僅能證明被告於採尿檢驗前九十六小時內曾施用安非他命，非得據此
      更為其他臆測，是查並無證據足資認定被告於採尿檢驗前九十六小時以外另有
      施用安非他命之行為。
（二）又公訴人指被告涉嫌與同案被告乙○○共同販賣第一級毒品海洛因予同案被告
      己○○、丙○○及綽號江毛、阿亮、寶寶、流浪等真實姓名、年籍不詳之人，
      係以同案被告甲○○、丙○○於警訊中曾供述向被告及同案被告乙○○價購海
      洛因，以及通訊監察記錄、帳冊等件為據。然被告與同案被告乙○○均堅決否
      認有上開犯行，被告並辯稱：伊之前曾販賣第二級毒品安非他命，所以有不少
      朋友請伊調取安非他命，扣案帳冊金額記載即係安非他命交易紀錄等語。經核
      ，被告提供海洛因予同案被告甲○○乃出於幫助施用海洛因之犯意，業如前述
      ，而徵之同案被告丙○○於警訊中所供，則無非陪同其妻甲○○前往被告住處
      購買海洛因云云，然細繹其與其妻甲○○於警訊中所陳稱向被告及同案被告乙○○購買海洛因之方式、次數均不相同（同案被告丙○○指稱均透過同案被告
      乙○○電話聯絡交付海洛因，由其陪同甲○○向被告買過二次，一次一千元、
      一次二千元，都是一手交錢、一手交貨；而同案被告甲○○則稱伊單獨一人向
      被告價購海洛因及安非他命，僅只一次，共積欠四千元，為警查獲當日擬攜款
      返還），嗣後同案被告丙○○於偵審中即不曾再為任何不利於被告或同案被告
      乙○○之指證，是同案被告丙○○指稱被告販賣第一級毒品海洛因之證詞有所
      瑕疵，尚難據此為不利被告之認定。而同案被告己○○則從不曾指證被告有販
      賣毒品之行為，自亦不能僅因其於被告住處為警查獲施用第一級毒品，即指被
      告販賣海洛因予被告己○○。至於通訊監察紀錄中所載被告及同案被告乙○○
      對外電話聯絡之言語，雖多有與江毛、阿亮、寶寶、流浪等人貨品交付及議價
      交談，但究係何種貨品，則語焉不詳，其中容有關於「糖果」、「麻將」之討
      論，但所謂「糖果」、「麻將」於地下毒品交易乃第二級毒品安非他命之行話
      ，非指海洛因，是該通訊監察紀錄容可資為被告與人交易第二級毒品安非他命
      之證據，但無從以資佐證被告販賣第一級毒品海洛因；此外，扣案帳冊雖有被
      告與他人之金錢交易記載，但既未載明交易內容，且既被告另與他人有第二級
      毒品安非他命之交易（被告販賣第二級毒品安非他命之犯行業經另案判決確定
      ，參見卷附本院八十七年度訴字第六七六號刑事判決），當非可臆測此內容模
      糊之帳冊必係被告販賣海洛因之帳冊資料。綜上，查亦無積極證據足認被告有
      販賣第一級毒品之犯行。
   公訴人所指上開犯嫌均屬不能證明，但公訴人既認上開吸用安非他命及販賣海洛
   因之犯嫌與本院所論科之施用第二級毒品、幫助施用第一級毒品之犯行有連續犯
   裁判上一罪關係，爰不另為無罪之諭知。
五、又，台灣桃園地方法院檢察署八十七年度偵字第一七六七五號另指被告於八十七
    年九月四日為警查獲施用第一級毒品海洛因、第二級毒品安非他命，認與本案有
    連續犯裁判上一罪關係，為此呈請本院併予審理。然被告前於八十七年一月十五
    日為警查獲本案，經本院於八十七年六月十一日諭知觀察、勒戒，經台灣桃園看
    守所附設勒戒處所於八十七年六月二十二日認無繼續施用毒品之傾向，有前揭證
    明書可稽，顯然被告於此之前施用毒品慣性業經戒絕，嗣後被告於八十七年八月
    二十一日經本院諭知交保出所，再度施用第一級毒品、第二級毒品，應係另起意
    ，非可認與本案之犯行有概括犯意，要無連續犯裁判上一罪之可言，本院無從就
    該併案部分併予審理，應退回由有權偵處機關另行處理。
六、據上論斷，應依刑事訴訟法第二百九十九條第一項前段、但書、第三百條，毒品
    危害防制條例第十條第一項、第二項、第二十條第二項、第三十五條第三款、第
    十八條第一項前段，刑法第十一條前段、第二條第一項前段、但書、第三十條第
    一項前段、第二項、第五十六條、第三十八條第一項第二款，判決如主文。
本案經檢察官鄭重文庭執行職務。
中      華      民      國      八十九      年    九        月    四    日
                                臺灣桃園地方法院刑事第五庭
                                     法  官   楊  得  君
右正本證明與原本無異。
如不服本判決，應於判決送達後十日內向本院提出上訴狀( 應附繕本 )，上訴於臺灣
高等法院。
                                     書記官   簡  慧  瑛
中      華      民      國      九十        年    九        月    六    日
附論罪科刑依據之法條：
毒品危害防制條例第十條
施用第一級毒品者，處六月以上五年以下有期徒刑。
施用第二級毒品者，處三年以下有期徒刑。


司法院資訊處製作；財團法人民間司法改革基金會備份。
